臺灣臺中地方法院民事判決　九十四年度婚字第六四號
　　原　　　告　甲○○○
　　被　　　告　乙○○
右當事人間離婚事件，本院於民國九十四年三月十七日言詞辯論終結，判決如左：
    主      文
准原告與被告離婚。
訴訟費用由被告負擔。
    事實及理由
一、被告經合法通知，未於言詞辯論期日到場，核無民事訴訟法第三百八十六條各款
    所列情形，爰准依原告之聲請，由原告一造辯論而為判決。
二、原告主張：兩造於民國六十二年十二月十四日結婚，並育有二名子女，現均已成
    年。二十年婚姻生活，初尚融洽，豈知於八十三年五月份開始，被告一反平日溫
    文儒雅、愛家的好男人，經常晚歸、或數日不回，及至八十五年六月後，索性離
    家出走，不知去向，自此不管家中妻小生活，家庭重擔全數由原告一力承擔。而
    原告於九十三年六月份起，經常接獲法院民事裁定本票強制執行，為此，原告向
    法院提出確認債權不存在之訴，更因開庭需要而申請戶籍謄本，始獲知原告早於
    多年前即在外生育二名子女，並已辦理認領手續，被告在外顯有通姦之事實。被
    告長期以來拋妻棄子，並在外與她人通姦，致使原告無法再承受因被告所帶來之
    心理壓力及精神傷害。原告迄今已身心俱疲，對兩造婚姻不再抱有任期待，且兩
    造已形同陌路，毫無感情，婚姻已生重大裂痕，雙方已無婚姻之實，亦屬難以維
    持婚姻關係之重大事由，兩造婚姻在客觀上已達難以繼續維持或回復婚姻之希望
    ，而造成難以維持婚姻之源，係因被告行為不檢所致，此實可歸責於被告。為此
    本於民法第一千零五十二條第一項第二款及第二項請求判決兩造離婚。並聲明如
    主文所示。被告則未提出書狀作何聲明或陳述。
三、原告主張兩造係夫妻，婚姻關係現仍存續中，被告於八十五年六月份離家未歸迄
    今，家中經濟皆由原告一人承擔，被告在外積欠債務，以原告名義簽發本票，原
    告因此提起確認本票債權不存在之訴訟。被告又於八十九年十二月十六日認領二
    名子女等事實，業據原告提出兩造戶籍謄本正本、民事判決確定證明書影本各二
    份為證。本院復依職權函請臺北縣中和市戶政事務所檢送被告認領之相關資料過
    院，被告確於八十九年十二月十六日認領一男一女，此有該所九十三年十二月三
    十日北縣中一戶字第０九三００一一五一八號函暨所附被告認領登記申請書、認
    領書約各乙份在卷可稽。又證人即兩造所生子女黃柏綺到庭證稱：「（被告何時
    離家？）八十三、四年開始，被告就晚上沒有回家。當時我就讀高二。」「（八
    十三、四年開始，家庭經濟何人負擔？）都是媽媽負擔。爸爸只有缺錢的時候才
    會回家向媽媽拿錢，出現一下就走了。我們兄妹二人的生活費、學費都是媽媽負
    擔。」「（有無債權人到家中討債？）地下錢莊的人曾經到家裡，我看過一次。
    我非常贊成媽媽離婚。因為我不希望媽媽被這個婚姻困住。」（本院九十四年一
    月二十四日言詞辯論筆錄）。徵之婚姻及家庭生活有其私密之特性，僅有營共同
    生活之家屬，因關係密切，較能察知其真實情況。而證人黃柏綺為兩造之子女，
    誼屬至親，又與兩造共同生活，對於兩造之婚姻生活，應知之甚稔，其所為之證
    言應堪可採。由此足認，原告主張被告無故離家，在外積欠債務，又與她人通姦
    後認領子女等事實，均堪信為真實。
四、按民法第一千零五十二條第二項所稱「有前項以外之重大事由，難以維持婚姻者
    」，乃抽象的、概括的離婚事由，係民法親屬編於七十四年修正時，為因應實際
    需要，參酌各國立法例，導入破綻主義思想所增設。但其事由應由夫妻之一方負
    責者，僅他方得請求離婚，是其所採者為消極破綻主義精神，而非積極破綻主義
    。關於是否為難以維持婚姻之重大事由，其判斷標準為婚姻是否已生破綻而無回
    復之希望。而婚姻是否已生破綻而無回復之希望，則應依客觀的標準，即難以維
    持婚姻之事實，是否已達於倘處於同一境況，任何人均將喪失維持婚姻意欲之程
    度而定。至於同條但書所規定「難以維持婚姻之重大事由應由夫妻之一方負責者
    ，僅他方得請求離婚」，乃因如肯定有責配偶之離婚請求，無異承認恣意離婚，
    破壞婚姻秩序，且有背於道義，尤其違反自己清白（clean hands）之法理，有
    欠公允，同時亦與國民之法感情及倫理觀念不合，因而採消極破綻主義。然若夫
    妻雙方均為有責時，則應衡量比較雙方之有責程度，而許責任較輕之一方向應負
    主要責任之他方請求離婚，以符合公平（最高法院九十一年臺上字第二０二三號
    判決意旨參照）。再者，婚姻係以夫妻共同生活為目的，夫妻雙方應以誠摯互信
    為基礎，相互扶持，共同建立和諧美滿之家庭，倘雙方因理念上之重大差異，事
    實上已經分居各自獨立生活多年，雙方彷如個自獨立生活之個體，彼此誠摰互信
    之感情基礎，已經不復存在，依一般人之生活經驗，顯然難期修復，雙方共同生
    活的婚姻目的已經不能達成。本院審酌上情認為：被告不僅無故離家，音訊全無
    ，復在外與他女子同居生子，無視家庭之存在，被告所為顯與婚姻之忠誠、互信
    、互愛、互助之基礎相違，對婚姻所造成之傷害，非可言喻。而兩造既分居多年
    ，不營夫妻之共同生活，被告對原告母子生活情況，早已不加聞問，事實上兩造
    形同陌路，婚姻中夫妻彼此扶持之特質蕩然無存，更遑論心靈之契合，宛如兩個
    個體分別存在，婚姻之意義盡失，而信任關係、同居義務及扶助乃夫妻關係最重
    要之基礎，捨此則難期婚姻關係之穩定與健全。應認兩造間存有難以維持婚姻之
    重大事由，且被告就其不能同居之原因及與他人通姦等情，復未舉證說明，客觀
    上亦難有正當理由。本院認為兩造間之婚姻已生破綻，客觀上確實難以繼續維持
    婚姻共同生活，且顯無回復之希望，而依上開情節，兩造婚姻所生破綻，係可歸
    責於被告。原告依民法第一千零五十二條第二項請求判決離婚，洵屬正當，應予
    准許。
五、末按離婚之訴為形成之訴，訴訟標的依通說為形成權即離婚事由之存否，於同一
    當事人主張多項離婚原因時，如法院認其中一項為有理由，對於當事人之其他主
    張即無須審酌。本件原主張離婚之原因雖有民法第一千零五十二條第一項第二款
    及第二項其他重大事由，惟其請求本院擇一為原告勝訴判決，則本院既已依民法
    第一千零五十二條第二項之規定准予兩造離婚，則對於原告之其他主張，自無審
    究之必要，附此敘明。
六、訴訟費用負擔之依據：民事訴訟法第七十八條。
中　　　華　　　民　　　國　　九十四　　年　　　三　　　月　　三十一　　日
                                  臺灣臺中地方法院家事法庭
~B法　　　官　林三元
正本係照原本作成。
如對本判決上訴，須於判決送達後二十日之不變期間內，向本院提出上訴狀（需附繕
本）。
中　　　華　　　民　　　國　　九十四　　年　　　三　　　月　　三十一　　日
~B書  記  官
